【裁判字號】    98,附民,103
【裁判日期】    980526
【裁判案由】    損害賠償
【裁判全文】
臺灣高等法院臺中分院刑事附帶民事訴訟判決
原        告  乙○○
                      號
兼訴訟代理人 甲○○
被       告  丙○○
上列被告因偽造文書等案件（本院98年度上訴字第742號），經
原告提起刑事附帶民事訴訟，請求損害賠償，本院於98年5月12
日言詞辯論終結，判決如下：
    主  文
被告應給付原告甲○○、乙○○各新臺幣拾貳萬元及自民國九十
八年五月十三日起至清償日止，按年息百分之五計算之利息。
原告假執行之聲請駁回。
    事  實
甲、聲明部分：
一、原告方面：
    被告應給付原告甲○○、乙○○各新臺幣12萬元及自起訴狀
    繕本送達之翌日即民國98年5月13日起至清償日止，按年息
    百分之五計算之利息。
  (二)原告願供擔保請准宣告假執行。
二、被告方面：
    認諾原告之請求。
乙、陳述及理由：
一、原告方面：被告丙○○於民國（下同）95年5月20日，自任
    會首，召集民間互助會，採外標制，每會會款為新台幣（下
    同）2萬元，會期自95年5月20日起，至97年10月20日止，會
    首連同會員共計30會，並招攬甲○○、乙○○等會員加入，
    於每月20日，定期在彰化縣員林鎮○○路○段298號開標，由
    標息最高者得標。詎於上述合會存續期間，丙○○因經營生
    意周轉困難，竟思以冒標之方式取得會款支用應急，乃意圖
    為自己不法之所有，而基於行使偽造私文書及詐欺取財之犯
    意，分別95年6月20日、8月20日、10月20日，96年1月20 日
    、3月20日、5月20日等6次合會開標日，利用擔任會首及主
    持開標之便，趁部分活會會員未到現場投標及參與開標之會
    員相互不熟悉，口頭佯稱有未到場會員囑託其代為投標，而
    連續在空白紙上偽造虛列之會員謝素珍、謝怡芳之姓名、標
    息(分別為2500元、2300元)，或連續偽造真實會員張尚法、
    張明昌、張明揚、張永墻等人名義之姓名、標息 (分別為29
    00元、2800元、2600元及2800元）等二種方式，偽造依民間
    合會習慣足以表示為該遭冒標會員以標示之利息標取該次合
    會用意之私文書（即標單），並將上開偽造之標單加入競價
    投標之行列而行使之，使其他活會會員誤信係本人名義投標
    且得標，而如期交付會款，足以生損害於被冒名之真正會員
    張尚法、張明昌、張明揚、張永墻等人，並致不知情之活會
    會員即原告甲○○、乙○○等人陷於錯誤，各給付當次會款
    即2萬元予丙○○，各計6次，原告甲○○、乙○○因此各損
    失12萬元。嗣於96年10月間，丙○○因財務週轉不靈，突然
    停標倒會，經活會會員向其他會員查證後，始查悉上情，並
    經台灣彰化地方法院於98年2月17日以98年度訴字第233號判
    決被告有罪，現由本院審理中。按「因故意或過失，不法侵
    害他人之權利者，負損害賠償責任」，民法第184條第l項定
    有明文。核本件被告所為偽造文書、詐欺取財行為係不法侵
    害原告之財產權，而致原告受有上開損失，依上揭規定被告
    應賠償原告之損害，綜上，求為命被告各給付原告如聲明所
    示金額。
二、被告方面：
    認諾原告之請求，餘未為任何之聲明與陳述。
    理  由
一、本件原告主張被告對其有侵權行為，被告於刑事案件部分，
    業經臺灣彰化地方法院以98年度訴字第233號判決被告95年6
    月20日、8月20日、10月20日，96年1月20日、3月20日之各
    次行使偽造私文書罪，各處有期徒刑6月，各減為有期徒刑3
    月；96年5月20日該次之行使偽造私文書罪，則判處有期徒
    刑6月之刑。嗣被告不服提起上訴，該案經本院審理後於98
    年5月26日以98年度上訴字第742號認原審認事用法並無不當
    ，因而維持原判決之罪刑，本院復佐以被告於本院供承有原
    告陳述之上情，是原告主張被告對其有陳述欄所載之侵權行
    為事實，堪為認定。
二、按因犯罪而受損害之人，於刑事訴訟程序得附帶提起民事訴
    訟，對於被告及依民法負賠償責任之人，請求回復其損害；
    又法院認為原告之訴為有理由者，應依其關於請求之聲明，
    為被告敗訴之判決，刑事訴訟法第487條第1項、第502條第2
    項分別定有明文。次按因故意或過失，不法侵害他人之權利
    者，負損害賠償責任，民法第184條第1項前段亦有明文。再
    按當事人於言詞辯論時為訴訟標的之捨棄或認諾者，應本於
    其捨棄或認諾為該當事人敗訴之判決，民事訴訟法第384條
    定有明文，而「民事訴訟法第384條所謂為訴訟標的之認諾
    ，乃指被告對於原告依訴之聲明所為關於某法律關係之請求
    ，向法院為承認者而言，其承認須於言詞辯論時為之，始生
    訴訟法上認諾之效力」（最高法院44年臺上字第843號判決
    意旨參照）、「上訴人既於言詞辯論時為訴訟標的之認諾，
    法院即應不調查被上訴人所主張為訴訟標的之法律關係是否
    果屬存在，而以認諾為該上訴人敗訴之判決基礎」（最高法
    院45年臺上字第31號判決意旨參照）。則本件原告基於侵權
    行為之法律關係，請求被告損害賠償，而被告已於本院言詞
    辯論時已認諾原告賠償之請求，是原告如起訴狀所載請求被
    告應給付原告甲○○、乙○○各新臺幣12 萬元及自起訴狀
    繕本送達之翌日即民國98年5月13日起至清償日止，按年息
    百分之五計算之利息之請求，為有理由，應予准許。
三、對於財產權訴訟之第2審判決，如因上訴所得受之利益，不
    逾新臺幣150萬元者，不得上訴，此為民事訴訟法第466 條
    第1項所明定，且對於財產權上訴之第2審判決，如因上訴所
    得受之利益不逾上開數額者，不得上訴第3審法院，不論民
    事訴訟或刑事附帶民事訴訟，均有其適用。是本件刑事附帶
    民事請求，因上訴所得受之利益，未逾上開法條所定之標準
    ，經本院判決後即告確定，自無聲請宣告假執行之實益，本
    院亦無就原告勝訴部分依民事訴訟法第389條第1項第5款規
    定，依職權酌定相當擔保金額宣告假執行之必要，原告雖併
    陳明願供擔保請求宣告假執行，惟其受勝訴判決部分，經本
    院判決後即已確定，而無宣告假執行之必要，原告此部分之
    請求，自應予以駁回。至民事訴訟法關於訴訟費用部分，基
    於本件為刑事附帶民事訴訟判決，於法尚不在刑事訴訟法第
    491條準用之列，自毋庸命當事人負擔，併予敘明。
據上論斷，本件原告之訴為一部有理由、一部無理由，應依刑事
訴訟法第502條、第491條第10款，民事訴訟法第390條第2項，判
決如主文。
中    華    民    國    98    年    5    月    26     日
            刑事第三庭  審判長法  官  王  增  瑜
                              法  官  廖  柏  基
                              法  官  吳  進  發
以上正本證明與原本無異。
不得上訴。
                              書記官  柯  孟  伶
中    華    民    國    98    年    5    月    27     日


司法院資訊處製作；財團法人民間司法改革基金會備份。
